【裁判字號】    98,上易,225
【裁判日期】    980623
【裁判案由】    損害賠償
【裁判全文】
臺灣高等法院民事判決                 98年度上易字第225號
上  訴  人  乙○
被上訴人    甲○○○
訴訟代理人  楊仁聲律師
上列當事人間損害賠償事件，上訴人對於中華民國97年12月30日
臺灣桃園地方法院97年度訴字第1265號第一審判決提起上訴，本
院於98年6月2日言詞辯論終結，判決如下：
    主  文
原判決關於駁回上訴人後開第2項之訴部分，及訴訟費用之裁判
均廢棄。
被上訴人應再給付上訴人新台幣壹萬肆仟元，及自民國97年6月
18日起至清償日止，按年息5％計算之利息。
其餘上訴駁回。
第一、二審訴訟費用（減縮部分除外），由被上訴人負擔三分之
一，餘由上訴人負擔。
    事實及理由
一、按第二審訴之變更或追加，非經他造同意不得為之，但擴張
    或減縮應受判決事項之聲明者，不在此限，民事訴訟法第44
    6條第1項、第255條第1項第3款定有明文。上訴人之上訴聲
    明原請求被上訴人應再給付994,000元及自起訴狀繕本送達
    翌日起加計法定遲延利息（見本院卷15頁反面），嗣於本院
    審理時，減縮請求被上訴人應再給付54,000元及及自起訴狀
    繕本送達翌日起加計法定遲延利息（見本院卷39頁反面），
    核屬減縮應受判決事項之聲明，依上開規定，應予准許。
二、上訴人起訴主張：伊與被上訴人之子郝經華發生婚外情而產
    下一子，伊於民國96年9月10日上午某時，抱小孩前往郝經
    華擔任牙醫師之超凡牙醫診所（設桃園縣中壢市○○○路○
    段25號）欲與郝經華討論小孩之扶養事宜，詎被上訴人竟基
    於公然侮辱之犯意，在不特定人得共見共聞之情形下，公然
    以「你幹什麼來這裡勾引男人」、「我調查到了你有3個老
    公」、「你這瘋子」、「你是骯髒鬼、骯髒鬼、骯髒鬼（台
    語），滿街都是你的爸爸，來這裡要錢，你不要臉」、「滿
    街都是他爸爸，我給你調查到了，你有3個爸爸，要不要我
    拿證明給你看，你這個不要臉的東西．．給我到馬路去，誰
    要看你，亂喊亂叫，你這個不要臉的『賺吃女人』（台語）
    ，你這個『賺吃女人』（台語），你褲子脫掉睡到馬路都沒
    人要你，不要臉的東西，光會欺侮我兒子，欺侮老實人，你
    說這個小孩是我兒子的，我就把你拿來賣掉．．要你這個雜
    種幹什麼」、「你的老公我也調查過了，你的老公沒有工作
    ，靠你吃飯，你知道嗎，我已經調查的清清楚楚」、「你不
    要臉，來這裡找人，我兒子沒有空，你褲子脫掉躺在馬路上
    看有沒有人要你」、「你自己送上人家的、送過去的」、「
    你這個壞女人」、「你怎樣搶人家丈夫，常常跑來這裡，以
    為我不知道」、「就你1個人到處找男人，到處要錢」、「
    厚臉皮，我絕對不會承認你這個，閉著眼睛去摸也摸到比你
    好的（台語）」、「沒有什麼事，你哭什麼，哭三小（台語
    ）」、「又沒有死人，這樣的人我就看不起了」、「這個人
    進來叫小孩子叫我奶奶，這個雜種說叫她叫我奶奶，不知羞
    恥（台語）」、「走吧，沒完沒了，去死（台語）」及「厚
    臉皮，不知羞恥，叫小孩子叫我奶奶，我的奶奶這麼好叫，
    路上的野狗也可以叫我奶奶」等語辱罵伊多次，足以貶低伊
    之名譽。被上訴人復基於恐嚇之犯意，向伊恫嚇「你還要來
    ，我就把你打死，打死你，我這麼老了，我去坐牢，我不怕
    ，我把你掐死，我告訴你，我這麼老了，掐死你我去坐牢」
    、「沒有關係了，我今年80了，你再來找他我告訴你，我會
    天天在這裡，我什麼都不怕，我這麼老了」等語，令伊心生
    畏懼致生危害於安全。被上訴人上開犯行業經原審97年度簡
    上字第616號刑事判決有罪確定，其公然侮辱伊，致伊名譽
    遭受損害，承受莫大精神上之痛苦，應賠償伊慰撫金新台幣
    （下同）100萬元。爰依民法第184條第1項、第195條第1項
    之規定，聲明(一)被上訴人應給付伊100萬元，及自刑事附帶
    民事起訴狀繕本送達日翌起至清償日止，按年息5％計算之
    利息。(二)願供擔保，請准為假執行之宣告。
三、被上訴人則以：上訴人非以看診目的無故進入前址超凡牙醫
    診所，干擾妨礙郝經華為其他病患診療，適伊至診所見狀，
    為免影響病患之權益及怕上訴人及其子逗留診間造成危險，
    且苦勸上訴人離去未果，始以口頭訓斥，雖言詞不當，惟伊
    於臺灣桃園地方法院檢察署（下稱桃園地檢署）檢察官偵查
    時，已當庭向上訴人道歉。又伊無謀生能力，需仰賴子女扶
    養，無力負擔高額慰撫金等語，資為抗辯。
四、原審為上訴人一部勝訴、一部敗訴判決，即判命(一)被上訴人
    應給付上訴人6,000元及自97年6月18日起至清償日止，按年
    息5％計算之利息，並諭知(一)之部分得假執行，及被上訴人
    供擔保後得免假執行，另駁回上訴人其餘之訴。
    上訴人不服，就其敗訴部分提起上訴，嗣減縮上訴聲明為：
    (一)原判決關於駁回後開第2項部分廢棄。(二)上開廢棄部分，
    被上訴人應再給付上訴人54,000元及自起訴狀繕本送達翌日
    起至清償日止，按年息5％計算之利息。
    被上訴人之答辯聲明：上訴駁回。
五、上訴人主張被上訴人於上開時、地以前揭不當言詞公然侮辱
    及恐嚇等情，為被上訴人所不爭執，復有桃園地檢署檢察事
    務官勘驗錄音帶之96年11月23日勘驗筆錄附桃園地檢署96偵
    字第27538號卷可稽，另被上訴人經原審97年7月7日97年度
    壢簡字第1482號刑事簡易判決，認上開行為犯公然侮辱罪處
    役40日、恐嚇罪處拘役30日，應執行拘役50日，如易科罰金
    以新台幣1,000元折算一日。嗣原審97年12月23日97年度簡
    上字第616號刑事判決駁回被上訴人之上訴，該刑事案件已
    確定一節，有前揭刑事卷影本足參。故上訴人主張被上訴人
    以前揭不當言詞辱罵，係不法侵害其名譽權，即屬可採。
六、按因故意或過失，不法侵害他人之權利者，負損害賠償責任
    。不法侵害他人之名譽者，被害人雖非財產上之損害，亦得
    請求賠償相當之金額，民法第184條第1項前段、第195條第1
    項前段分別定有明文。所謂相當，自應以實際加害情形與其
    名譽影響是否重大，及被害者之身分地位與加害人經濟狀況
    等關係定之，最高法院47年台上字第1221號判例參照。查被
    上訴人於上開時、地以前揭不當言詞公然侮辱及恐嚇上訴人
    ，已足使聽聞之不特定人，認上訴人之性關係氾濫，且不擇
    手段挾幼子要脅索取金錢，足以貶損上訴人在社會上之評價
    ，是上訴人請求慰撫金之賠償，即非無據，爰審酌上訴人攜
    與郝經華因婚外情所生之子，至郝經華任職之診所，雙方因
    小孩扶養問題產生爭執，致使被上訴人一時激動，恐影響診
    所安寧，為讓上訴人儘速離去，而以上開言語辱罵上訴人，
    被上訴人事發當時已近70歲（26年12月30日生），本身未受
    過教育，業據被上訴人陳述在卷（見本院卷28頁），其年事
    已高，思慮難免未週全，及上訴人自陳係大學畢業（見本院
    卷16頁），其於95年度並無財產所得資料，目前無業，而被
    上訴人於94年度有利息所得87,587元、95年度有利息所得10
    7,419元，此有稅務電子閘門財產所得調件明細表可稽（見
    原審卷30頁、35頁至38頁）等一切情狀，而認上訴人請求之
    慰撫金以2萬元為適當（扣除原審判命給付6,000元後，被上
    訴人應再給付14,000元）。
七、從而，上訴人依民法第184條第1項前段、第195條第1項前段
    之規定，請求被上訴人再給付14,000元及自97年6月18日起
    （即刑事附帶民事訴狀繕本送達之翌日，送達回執見附民卷
    8頁）至清償日止，按年息5％計算之利息，為有理由，應予
    准許。原審就上開應准許部分，為上訴人敗訴之判決，尚有
    未洽，上訴意旨求予廢棄改判，為有理由，爰由本院予以廢
    棄改判如主文第2項所示。至上訴人請求逾上開部分，原判
    決為上訴人敗訴之諭知，並駁回其假執行之聲請，核無違誤
    ，上訴意旨求予廢棄改判，為無理由，應駁回其上訴。另被
    上訴人敗訴部分，未逾150萬元，不得上訴第三審即確定，
    此部分無宣告假執行之必要，原判決駁回上訴人假執行之聲
    請，理由雖有不同，結論並無二致，爰未予廢棄，附此敘明
    。
八、本件因事證已臻明確，兩造其餘攻擊、防禦及提出之證據資
    料，均經本院審酌後，認對判決結果不生影響，爰無庸一一
    論述，附此說明。
九、據上論結，本件上訴為一部有理由，一部無理由，依民事訴
    訟法第450條、第449條第1項、第79條但書，判決如主文。
中    華    民    國    98    年     6    月    23    日
                  民事第十六庭
                      審判長法  官   劉靜嫻
                            法  官   謝碧莉
                            法  官   呂淑玲
正本係照原本作成。
不得上訴。
中    華    民    國    98    年     6    月    23    日
                              書記官  明祖全


司法院資訊處製作；財團法人民間司法改革基金會備份。
